【裁判字號】    91,易,3508
【裁判日期】    920625
【裁判案由】    詐欺
【裁判全文】
臺灣高雄地方法院刑事判決               九十一年度易字第三五八號
    公  訴  人  臺灣高雄地方法院檢察署檢察官
    被      告  丁○○
右列被告因詐欺案件，經檢察官提起公訴（九十一年度調偵字第五五０號），本院判
決如左：
    主  文
丁○○連續意圖為自己不法之所有，以詐術使人將本人之物交付，處有期徒刑拾月。
    事  實
一、丁○○明知其經濟陷入困境，並無清償之意願及能力復欠款周轉，竟基於意圖為
    自己不法所有之概括犯意，自民國（下同）八十九年九月間某日起至同年十二月
    間某日止，分別在乙○○所經營位於高雄縣鳳山市○○路與澄清路口之小吃店，
    或乙○○位於高雄縣鳥松鄉○○村○○街本昌巷十一號之住處，連續佯以投資買
    賣門牌號碼為高雄縣鳳山市○○路三四巷十一號、高雄市○○區○○路一百五十
    號等房屋、或以兒子車禍、太太手斷需款就醫、女兒註冊欠款可供支應等詐術為
    理由，向乙○○調借款項；因丁○○前曾擔任房屋仲介之工作，並幫助乙○○處
    理乙○○小姑之房屋拍賣事宜，復偕同乙○○至高雄縣鳳山市某處，佯指其所欲
    投資之房屋，且表示所投資之房屋，若賣出將即刻還款，使乙○○不疑有他，而
    陷於錯誤，陸續交付丁○○合計新臺幣（下同）一百三十萬元。丁○○為求取信
    於乙○○，乃於九十年元月間某日，將自姓名年籍不詳之人處所取得，由陳鳳鳴
    （業經臺灣臺南地方法院檢察署檢察官以九十年度營偵字第九０八號不起訴處分
    確定）所簽發，票號為ＡＢ0000000、發票日為九十年一月十八日、金額
    為一百三十萬元、付款地為亞太商業銀行佳里分行（下稱亞太商業銀行）之支票
    一紙，於背書後交付與乙○○。詎支票到期經提示不獲兌現，乙○○即向丁○○
    追討款項，丁○○始再交付其本人所簽發之票號五三四九八八、發票日為九十年
    一月九日、到期日為九十年二月五日、金額一百三十萬元之本票一張以資搪塞。
    惟本票到期亦未獲兌現。經乙○○屢次催討，丁○○均置之不理，更逃匿無蹤。
    至此，乙○○始知受騙。
二、案經乙○○訴由臺灣臺南地方法院檢察署檢察官呈請臺灣高等法院檢察署檢察長
    核轉台灣高雄地方法院檢察署檢察官偵查起訴。
    理  由
一、訊據被告丁○○固坦認有於右揭時地向告訴人乙○○陸續調借得款項，並曾交付
    上開發票人為陳鳳鳴之支票一紙與乙○○作為擔保，然因該支票已經成為拒絕往
    來戶，復開立右揭本票與乙○○之事實，惟矢口否認有何詐欺取財之犯行，辯稱
    ：伊與告訴人乙○○相約投資作二手屋之買賣，告訴人僅交付八十萬至九十萬元
    給伊，該款項需加計利息始達告訴人所稱之一百三十萬元；另因伊係詠成房屋仲
    介公司業務員，依公司規定伊不得將房屋買入又賣出，故伊將上開款項均交付與
    「李振成」，委由「李振成」處理該系爭二手屋過戶事宜，然「李振成」未於約
    定時間將該屋辦理過戶，始交付上開支票給伊云云。惟查：
（一）被告於右開時地，以投資買賣前開房屋、或因兒子車禍、太太手斷、女兒註冊
      需款支應等理由，向告訴人乙○○調借一百三十萬元之事實，業據告訴人乙○○於警訊、偵查及本院審理時證述綦詳，其指訴稱：於八十九年八、九月間，
      因小姑的房子將遭法院查封拍賣，由於當時擔任詠成建設公司業務員之被告幫
      忙處理買賣房子事宜，始與被告認識，被告先以如小孩竊盜、女兒需註冊、太
      太手斷等理由向伊借款，又稱要買位於鳳山的房子，並帶我去看過，後另稱該
      房子已賣出，其要買位於高雄市○○區○○路一五０號之房子，伊念及被告前
      曾幫忙買賣小姑房子之事情，且被告表示若有其他房子賣出即會還錢，遂聽信
      被告之詞，前後共借被告一百三十萬元；被告後交付用以擔保還款之支票，然
      該支票到期未獲兌現，且被告因而交付之本票亦無得兌現等語明確（見臺灣高
      雄地方法院檢察署九十年度偵緝字第一０九八號偵查卷宗第六十八頁、本院九
      十二年十五日、九十二年五月十四日訊問筆錄）；核與證人許曜城於偵查中證
      陳：伊與告訴人合夥開雜菜店，被告有來店裡幫忙，伊看過被告去店裡計十次
      之多，且被告向告訴人借錢時，伊均在場；被告曾說要幫告訴人賣房子，後陸
      續以被告之兒子發生車禍被關、太太車禍、女兒需註冊、自己要買房子等理由
      ，向告訴人借了五、六次錢，每次均十萬元以上，後來聲稱持有姊夫之支票而
      交付該支票給告訴人，表示十天後即可兌現，後得知為拒絕往來戶，伊才叫被
      告開一張本票給告訴人等語相符（見前開偵查卷宗第八十七頁、八十八頁九十
      一年六月十七日訊問筆錄）。足證被告確曾以投資買賣房屋、或因兒子車禍、
      太太手斷、女兒註冊需款支應等為由，向告訴人乙○○調借款項之事實，已堪
      認定。
（二）被告先於偵查中明確辯稱其與告訴人共同投資買賣房屋之門牌號碼為高雄縣鳳
      山市○○路三四巷一一號，且該處為土木工會所有，伊並有與土木工會之陳先
      生討論過買賣事宜云云（見右開偵查卷第四十八頁，九十年十月八日訊問筆錄
      ），然經檢察官於偵查中傳訊上揭高雄縣鳳山市○○路三四巷一一號之所有權
      人丙○○，證人丙○○於偵查時即明確證述：房屋並未過戶後，亦不認識土木
      公會之人，而係將房屋租於一位蘇先生等語（見右揭偵查卷第一００頁背面）
      ，復於本院審理時，到院明確證述：沒有打算要賣等語（見本院九十二年六月
      十一日審判筆錄）。被告始改口辯稱可能係記錯了云云。至本院審理期間，再
      改稱該處應係前址附近之十三號或十五號云云，然經本院再予傳訊證人即分別
      為高雄縣鳳山市○○路三四巷一三號房屋之所有權人郭海桂及同路同巷十五號
      房屋之所有人甲○○，證人郭海桂及甲○○均到院證稱：取得上開房屋所有權
      已長達一、二十年，並沒有出賣之打算，且無人找他們談過等語（見本院九十
      二年六月十一日審判筆錄）。並有臺灣高雄地方法院檢察署九十一年九月五日
      電話記錄單電話紀錄單一紙、八十三年及九十一年之高雄縣政府稅捐稽處總處
      房屋稅繳款書各乙份、高雄縣鳳山地政事務所九十二年五月十九日鳳地所一字
      地０九二０００六一六三號函暨檢附建物登記謄本在卷足憑。證人郭海桂固證
      稱：「．．．，我家附近有一棟公寓是土木工會的房子，是在該公寓的一樓門
      牌號碼不知道是二十一號或十九號，後來土木工會的房子賣掉搬走了，．．」
      等語，證人甲○○亦證稱：「．．．，我家附近有一棟公寓一樓是土木工會，
      二、三年之前賣掉了，好像是一位警察買的，現在沒有人住，有請人打掃」等
      語（均見本院九十二年六月十一日審判筆錄），足見系爭房屋早於被告欲購買
      時期即八十九年九月至同年十二月前，業經土木工會售出，且其位置亦與被告
      所指存有差距；再衡以常情，不動產買賣係屬社會交易重要事項，其標的價值
      甚鉅，有意投資者應慎重瞭解不動產座落位置及其相關環境等以作評估，從而
      對不動產所有權人或交易他方之姓名、年籍等於交涉時多有認識。然被告身為
      投資系爭不動產之買方，竟未能具體指出不動產之位置及賣方之姓名年籍資料
      等特徵，且於偵訊及本院庭訊所供，均產生錯誤等情觀之，顯與常理有違。被
      告辯稱投資房屋買賣乙節，顯係憑空捏造，不足採認。
（三）再參以被告所辯稱：自告訴人乙○○所取得用以投資房屋之款項，均如數繳付
      給代書「李振成」云云，並於偵訊中提出聲稱由「李振成」分別於九十年九月
      二十日、九月三十日、十月五日所出具之收據三張以佐（見偵查卷九十年十月
      十七日訊問筆錄），惟上開收據三張，經檢察官將其上之指紋，送請內政部警
      政署刑事警察局鑑定結果：送件收據三張，收據上之指紋；均為指尖紋且紋線
      模糊不清，特徵點不足，無法比鑑。有該局九十年十月二十九日（９０）刑紋
      字第二０四九八五號鑑定書在卷可參。再經本院於審理期間，將上述三紙收據
      與被告於偵查時，於檢察官訊畢後所為之簽名，依職權送請法務部調查局進行
      筆跡鑑定，比較該收據上之「丁○○」之字跡與被告於九十一年偵緝字第一０
      八九號卷內偵訊筆錄上親寫之「丁○○」之字跡，其鑑定結果認定前開二者之
      筆畫特徵相符，有該局九十一年十二月十二日調科貳字第０九一００八０一五
      三０號鑑定通知書在卷可佐；被告復始終無法提出其所稱之「李振成」之真實
      年籍、住所等資料，供本院調查參酌，再衡以常情，將高達百萬元之鉅額交付
      與第三者，以委由辦理不動產過戶等重大交易事項，對該第三者之認識當非屬
      泛泛，被告竟對其所稱「李振成」之人，毫無所悉，並參酌右開鑑定報告，足
      見「李振成」應為被告虛構之人，前開三紙收據應係被告臨訟虛捏，其右開辯
      解，顯不足採。
（四）雖被告辯稱：向告訴人商借之款項，僅有八、九十萬元云云；然對於被告向告
      訴人借款之時間、地點、金額和主張之理由等各項細節，迭經告訴人於偵查及
      本院審理時指述明確，互核一致，亦與證人許曜城於偵查中之證詞大致相符，
      業如前述，復有前開被告所交付予告訴人作為擔保，金額為一百三十萬元之支
      票及退票理由單影本各一份附卷可佐，是告訴人指述被告所積欠之款項為一百
      三十萬元乙節，應為真實。被告固辯稱僅自告訴人取得八、九十萬元，告訴人
      所稱達一百三十萬元係因加計利息之緣故云云，然對於相關利息細節，僅空泛
      供稱：利息大約七萬元，大約以三分利算等語（見本院九十二年六月十一日審
      判筆錄），惟並無法明確說明利息計算方式，況縱令以八十萬或九十萬加計三
      分利息，亦無可得一百三十萬之計算結果，佐以被告尚交付金額為一百三十萬
      元之支票、本票予告訴人以為借款擔保，有該支票、本票在卷可考，若其僅積
      欠告訴人八十萬元、九十萬元，為何甘以擔負返還高達一百三十萬元之風險？
      參以就高額借款之利息計算方式，毫無約定其利息起算時點等細節，顯與常理
      不符，因認被告是項辯詞，無可採認。
（五）綜上被告以佯稱購買二手屋、兒子車禍、太太手斷需款就醫、女兒註冊欠款可
      供支應等虛詞為由，陸續向告訴人借款，其後拒不清償借款，復避不見面，逃
      逸無蹤，其後方經通緝到案等情，足徵其早已陷於無清償借款之能力，方基於
      不法所有之概括犯意，以前述偽詞向告訴人施用詐術而詐得款項，犯行彰彰明
      甚，是被告前開所辯，應屬事後卸責之詞，不足採信。本件事證明確，被告上
      開犯行，洵堪認定。
二、核被告丁○○所為，係犯刑法第三百三十九條第一項之詐欺取財罪。被告多次詐
    欺犯行，時間緊接，方法相同，且係觸犯構成要件相同之罪名，顯係基於概括犯
    意反覆為之，爰依連續犯之規定論以一罪並加重其刑。爰審酌被告犯罪後猶否認
    犯行，態度欠佳，所詐得之款項金額非少，復於犯後不思與告訴人達成和解，賠
    償告訴人，以降低其犯罪所造成之損害，再參其犯罪所使用之方法等一切情狀，
    量處如主文所示之刑，以資懲儆。
三、至被告於檢察官偵查期間，為證明曾將自告訴人處所取得之款項，交付予「李振
    成」購屋，而所提出由「李振成」出具之收據三張，因其上之字跡經鑑定之結果
    ，為與被告之字跡相符，已如前述，則被告此部分是否另涉有刑法第二百十六條
    、第二百十條之行使偽造私文書罪嫌，應由檢察官另行偵查，併此敘明。
據上論斷，應依刑事訴訟法第二百九十九條第一項前段，刑法第五十六條、第三百三
十九條第一項，罰金罰鍰提高標準條例第一條前段，判決如主文。
本案經檢察官羅水郎到庭執行職務。
中      華      民      國    九十二      年      六    月    二十五    日
                                  臺灣高雄地方法院刑事第六庭
                                      法  官  李怡諄
右正本證明與原本無異。
如不服本判決，應於判決送達後十日內，向本院提出上訴狀。
                                      書記官  陳孟瑩
中      華      民      國    九十二   年      六      月  二十五      日
附錄本案論罪科刑條文：
  刑法第三百三十九條
  意圖為自己或第三人不法之所有，以詐術使人將本人或第三人之物交付者，處五年
  以下有期徒刑、拘役或科或併科一千元以下罰金。
  以前項方法得財產上不法之利益或使第三人得之者，亦同。
  前二項之未遂犯罰之。


司法院資訊處製作；財團法人民間司法改革基金會備份。
